【裁判字號】    97,易,3568
【裁判日期】    980219
【裁判案由】    侵占
【裁判全文】
臺灣臺北地方法院刑事判決              97年度易字第3568號
公  訴  人  臺灣臺北地方法院檢察署檢察官
被      告  丙○○
                    （另案於臺灣臺北監獄士林分監執行中）
上列被告因侵占案件，經檢察官提起公訴（97年度偵續字第280
號），本院判決如下：
    主  文
丙○○意圖為自己不法之所有，而侵占對於業務上所持有之物，
處有期徒刑壹年貳月；減為有期徒刑柒月。
    事  實
一、丙○○係經營珠寶買賣、加工，為從事業務之人。嗣因其業
    務上需要，乃於民國95年2 月10日，在同為販售珠寶生意之
    乙○○位於臺北市○○區○○街46巷16號銀樓內，向乙○○
    商議可供寄售之物品，而由乙○○交付價值新臺幣（下同）
    1, 200,000元彩鑽1 顆予丙○○收執，雙方並約明若能售出
    該彩鑽，丙○○需給付一定金額款項予乙○○，若未賣出，
    則需於5 日內返還，丙○○因而持有上開彩鑽。詎丙○○竟
    意圖為自己不法之所有，於95年2 月10日後至95年2 月17
    日返還期限間之某日，以易持有為所有之意思，將上開彩鑽
    1 顆侵占入己。嗣經乙○○多次催討返還，丙○○均置之不
    理，始查知上情。
二、案經乙○○訴由臺北市政府警察局松山分局移送臺灣臺北地
    方法院檢察署檢察官偵查起訴。
    理  由
壹、證據能力
    按被告以外之人於審判外之言詞或書面陳述，除法律有規定
    者外，不得作為證據。又被告以外之人於審判外之陳述，雖
    不符前4 條之規定，而經當事人於審判程序同意作為證據，
    法院審酌該言詞陳述或書面陳述作成時之情況，認為適當者
    ，亦得為證據，當事人、代理人或辯護人於法院調查證據時
    ，知有第159 條第1 項不得為證據之情形，而未於言詞辯論
    終結前聲明異議者，視為有前項之同意，刑事訴訟法第159
    條第1 項、第159 條之5 分別定有明文。查本件證人乙○○
    、萬純貝及張桂瑛於偵查中所為之陳述，固為被告以外之人
    於審判外之陳述，屬傳聞證據，惟公訴人、被告丙○○就前
    開審判外之陳述於本院準備程序中並未爭執其證據能力，迄
    言詞辯論終結前，亦未表示異議，而本院審酌其等陳述作成
    時之情況，核無違法取證及證明力明顯過低之瑕疵，亦認為
    以之作為證據為適當，揆諸上開規定，本院認證人乙○○、
    萬純貝及張桂瑛於於偵查中所為之證言俱有證據能力。
貳、實體方面
一、訊據被告固不否認有於上開時、地向證人乙○○商議可供寄
    售之物品，而由證人乙○○交付上述彩鑽1 顆予被告收執，
    雙方並約明若能售出該彩鑽，被告需給付一定金額款項予證
    人乙○○，若未賣出，則需於5 日內返還等情，惟矢口否認
    有何業務侵占罪嫌，辯稱：伊將彩鑽拿給同行叫陳葦銘之人
    去作鑑定，後來陳葦銘沒有將彩鑽返還給伊，伊現在也聯絡
    不到陳葦銘之人云云。經查：
  (一)被告係經營珠寶買賣、加工生意之人，且確實有於上開時、
    地，因業務需要，向同為販售珠寶生意之證人乙○○商議可
    供寄售物品，而由證人乙○○交付本案彩鑽1 顆予被告收執
    ，雙方並約明若能售出該彩鑽，被告需給付一定金額款項予
    證人乙○○，若未賣出，則需於5 日內返還。嗣該彩鑽並未
    賣出，被告亦未返還彩鑽予證人乙○○等情，業經證人乙○○於偵查中指述明確（見96年度偵緝字第2090號偵查卷第21
    頁至第22頁、97年度偵續字第280 號偵查卷第71頁至第72頁
    ），此亦為被告所不否認，復有卷附彩鑽照片與簽收單1 份
    在卷可稽。是此部分犯罪事實，首堪認定。
  (二)被告雖辯稱：伊將彩鑽拿給同行叫陳葦銘之人去作鑑定，後
    來陳葦銘沒有將彩鑽返還給伊，伊現在也聯絡不到陳葦銘之
    人云云。經查：
  (1)依被告於偵查中供稱：是在95年7 、8 月時，經由朋友介紹
    認識陳葦銘，是打0000000000號電話與陳葦銘聯絡，直到96
    年3 月左右，開始都打0000000000號電話與陳葦銘聯絡。陳
    葦銘年紀約40至50歲云云（見97年度偵續字第280 號偵查卷
    第37頁、第21頁），並提出內容為陳葦銘、電話0000000000
    號行動電話之名片1 張以為證。惟依證人即門號0000000000
    號行動電話申請登記名義人張桂瑛於偵查中供稱：是伊朋友
    以伊名義申請門號0000000000號行動電話，並將該行動電話
    交給名為朱岩城的人使用，當時與朱岩城有在聯絡，所以同
    意將手機交給朱岩城使用。朱岩城年紀約30至40歲，朱岩城
    自己說是在做餐飲業等語（見97年度偵續字第280 號偵查卷
    第51頁）；證人即門號0000 000000 號行動電話申請登記使
    用人萬純貝於偵查中證稱：該手機是伊申請，目前仍在使用
    ，伊不曾將手機交給他人使用一陣子的情形，也沒有印象有
    人打電話來找陳葦銘。伊認識被告，伊不知道被告為何說都
    打伊這電話與陳葦銘做珠寶生意等語（見97年度偵續字第28
    0 號偵查卷第50頁至52頁），顯然與被告前開所述情節，並
    不相同，而證人張桂瑛與被告並不相識，證人張桂瑛、萬純
    貝俱與被告無恩怨關係，此亦為被告所不否認，證人張桂瑛
    、萬純貝應無故意虛偽陳述之必要，該等證人所為前開證言
    應皆屬實情，值堪採信。依此，被告所稱是以上開2 門號電
    話與陳葦銘之人聯絡買賣珠寶生意之情，實非無疑。
  (2)觀諸卷附法務部戶役政連結作業系統資料結果，亦無與被告
    所稱年紀、姓名陳葦銘皆相符合之人。嗣經檢察官再詢問被
    告此「陳葦銘」是否為該人之本名，被告始答稱：不是，本
    名應該為劉秦明，但沒有對方之身分證字號、地址等語（見
    97年度偵續字第280 號偵查卷第21頁），而該劉秦明之人，
    顯然又無從查證之。
  (3)被告雖另供稱證人乙○○之子甲○○曾經販售物品予陳葦銘
    ，惟此經證人甲○○所堅決否認，證人甲○○於本院審理中
    證稱：伊根本不認識陳葦銘這個人，也沒有跟此人換過名片
    ，伊從來沒有聽過陳葦銘這個名字等語（見98年2 月5 日審
    判筆錄第3 頁），亦無足證明確有陳葦銘之人存在。
  (4)再經本院檢視卷附被告於本院行準備程序時當庭所書立陳葦
    銘字樣卻為「陳暐銘」，與其在偵查中陳稱為「陳葦銘」及
    提出名片、簽收彩鑽估價單上記載「陳葦銘」名字均不相同
    。參以被告自陳自83年間即開始與陳葦銘有珠寶生意往來，
    2 人交易過7, 000,000元、8,000,000 元生意等情觀之（見
    97年偵續字第280 號偵查卷第22頁），被告既與陳葦銘之人
    間生意往來甚久，交易情形頗深，又何以於本院審理時竟將
    「陳葦銘」之名書寫為「陳暐銘」之理？何況，本案彩鑽價
    值1,200,00 0元，金額甚鉅，被告所稱將之交給陳葦銘時，
    並未要求任何抵押，或為其他足以擔保陳葦銘必會返還彩鑽
    之行為，以保障自身權益，亦不合理，足見被告所稱已將本
    案彩鑽交給陳葦銘之人，顯係臨訟編織之詞，不足採信。
  (5)至被告雖提出名為陳葦銘之人簽收本案彩鑽之估價單1 份，
    然該估價單上記載之日期係95年2 月9 日，與被告並不否認
    本案彩鑽是證人乙○○於95年2 月10日交付而持有之情（見
    96年度偵緝字第2090號偵查卷第14頁），已不相符，另該估
    價單上縱簽署「陳葦銘」，亦無從證明確實為「陳葦銘」之
    人所簽署。是該估價單仍不足作為被告有利之認定。
  (三)被告明知所持有之本案彩鑽係屬證人乙○○所有，經證人乙○○請求返還，被告拒不返還，而留供己用，被告顯有為自
    己不法所有之意圖，而將上開彩鑽侵占入己甚明。
  (四)綜上所述，被告前開所辯不足採信，本件事證明確，被告前
    開犯行，洵堪認定，應依法論科。
二、論罪之依據：
  (一)查被告行為後，刑法於94年2 月2 日公佈，於95年7 月1日
    施行，其中修正第2 條、第33條規定。按行為後法律有變更
    者，適用行為時之法律，但行為後之法律有利於行為人者，
    適用最有利於行為人之法律，現行刑法第2 條第1 項訂有明
    文。此條規定乃與刑法第1 條罪刑法定主義契合，而貫徹法
    律禁止溯及既往原則，係規範行為後法律變更所生新舊法律
    比較適用之準據法，是刑法第2 條本身雖經修正，但刑法第
    2 條既屬適用法律之準據法，本身尚無比較新舊法之問題，
    應一律適用裁判時之現行刑法第2 條規定以決定適用之刑罰
    法律，先予辨明。查：刑法第33條第5 款關於罰金刑之計算
    單位及處罰部分：修正前刑法第33條第5 款規定「罰金：1
    元以上。」，與修正後刑法第33條第5 款規定「罰金：新臺
    幣1,000 元以上，以百元計算之。」不同；另95年6 月14日
    修正公布刑法施行法第1 條之1 ：「中華民國94年1 月7 日
    刑法修正施行後，刑法分則編所定罰金之貨幣單位為新臺幣
    。94年1 月7 日刑法修正時，刑法分則編未修正之條文定有
    罰金者，自94年1 月7 日刑法修正施行後，就其所定數額提
    高為30倍。但72年6 月26日至94年1 月7 日新增或修正之條
    文，就其所定數額提高為3 倍」。現行刑法中，有關於罰金
    刑之計算單位及處罰之規定已有修正，自屬法律變更。
  (二)查被告係從事珠寶買賣、加工之生意，此次取得證人乙○○
    交付之彩鑽1 個，無非係基於經營珠寶買（寄）賣之行業，
    因業務需要，而與證人乙○○商議可供寄售之物品，雙方並
    達成寄售彩鑽之事實，已經本院認定如前所述，足認被告係
    從事業務之人。故核其所為，係犯刑法第336 條第2 項業務
    侵佔罪，起訴書認被告所為係犯刑法第335 條第1 項普通侵
    佔罪，容有未恰，惟起訴之犯罪事實，與本院認定之基本社
    會事實相同，爰依法變更起訴法條。爰審酌被告正值壯年，
    不思憑己力賺取費用，竟趁業務機會將所持有之彩鑽侵占入
    己，所為實屬非是，且犯罪後，矢口否認犯行，堅不吐實等
    一切情狀，量處如主文所示之刑。又被告前開犯行之犯罪時
    間係於96年4 月24 日 之前，且無中華民國96年罪犯減刑條
    例所定不得減刑之情形，爰依同條例第2 條第1 項第3 款規
    定就宣告刑減其宣告刑2 分之1 。
據上論斷，應依刑事訴訟法第299 條第1 項前段、第300 條，修
正後刑法第2 條第1 項前段，第336 條第2 項，中華民國96年罪
犯減刑條例第2 條第1 項第3 款、第7 條，刑法施行法第1 條之
1，判決如主文。
本案經檢察官楊雅清到庭執行職務。
中    華    民    國    98    年    2     月    19    日
                           臺灣臺北地方法院刑事第十七庭
                               審判長法  官  劉煌基
                                     法  官  葉力旗
                                     法  官  賴淑美
上正本證明與原本無異。
如不服本判決應於收受送達後10日內向本院提出上訴書狀，並應
敘述具體理由；其未敘述上訴理由者，應於上訴期間屆滿後20日
內向本院補提理由書（均須按他造當事人之人數附繕）「切勿逕
送上級法院」。
                                     書記官  許翠燕
中    華    民    國    98    年    2     月    19    日
附錄本案論罪科刑法條：
中華民國刑法第336條
（公務公益侵占罪、業務侵占罪）
對於公務上或因公益所持有之物，犯前條第1 項之罪者，處1 年
以上7 年以下有期徒刑，得併科5 千元以下罰金。
對於業務上所持有之物，犯前條第1 項之罪者，處6 月以上5 年
以下有期徒刑，得併科3 千元以下罰金。
前二項之未遂犯罰之。


司法院資訊處製作；財團法人民間司法改革基金會備份。
